【裁判字號】    89,上訴,1511
【裁判日期】    891221
【裁判案由】    違反森林法
【裁判全文】
臺灣高等法院臺南分院刑事判決              八十九年度上訴字第一五一一號 Ｃ
      上  訴  人
      即  被  告  甲  ○  ○
      上  訴  人
      即  被  告  乙  ○  ○
      上  訴  人
      即  被  告  丙  ○  ○
      共     同
      選任辯護人  宋  金  比  律師
右上訴人因違反森林法案件，不服臺灣臺南地方法院八十九年度訴字第一０六一號中
華民國八十九年十月五日第一審判決（起訴案號：臺灣臺南地方法院檢察署八十九年
度偵字第七一五０號），提起上訴，本院判決如左：
      主      文
原判決撤銷。
甲○○、乙○○、丙○○均無罪。
      理      由
一、公訴意旨略以：丙○○ (別名林瑞福)係冠嘉營造公司負責人，承攬經濟部水利
    處第六河川局發包之四草海堤修復工程，甲○○係受雇於丙○○之怪手司機，乙○○則為現場監工，三人因施工所需，竟共同自民國（下同）八十九年五月初起
    ，在行政院農委會林務局委託台南市政府建設局農林課代管之台南市○○區○○
    段九五五地號國有保安林地上擅自占用並整地用以堆置砂石、級配等施工物，並
    於同年六月十四日上午九時四十五分許，在前揭保安林地段，在丙○○指示下，
    由甲○○駕駛怪手，乙○○於現場監工，從事整地工作時，經台南市政府農林課
    會同警方當場查獲，並扣得怪手一部，因認被告涉有違反森林法第五十一條第三
    項、第一項罪嫌云云。
二、按「犯罪事實應依證據認定之，無證據不得推定其犯罪事實」刑事訴訟法第一百
    五十四條定有明文。又「於他人森林或林地內，擅自墾植或占用者」係違反森林
    法第五十一條第一項之規定。
三、公訴人認為被告涉有右揭違反森林法罪嫌，無非以被告丙○○、甲○○及乙○○
    三人在行政院農委會林務局委託台南市政府建設局農林課代管之台南市○○區○○段九五五地號國有保安林地上，擅自占用，並整地用以堆置砂石、級配等施工
    物，為其所憑論據。
四、訊據被告丙○○、甲○○及乙○○雖坦承有在保安林整地，堆置施工物之事實不
    諱，惟均辯稱：沒有注意有公告，且不知是保安林，要先向政府報備才能施工云
    云。被告乙○○於偵查中另辯稱：因堆置地點並無樹木，渠等以為不是保安林云
    云。
五、經查：被告丙○○承攬經濟部水利處第六河川之海堤修復工程，因工程之需要，
    在系爭行政院農委會林務局委託台南市政府建設局農林課代管之台南市○○區○○段九五五地號國有保安林地上堆放砂石及級配等施工物，固為被告丙○○、甲○○及乙○○供承在卷，並有照片四紙在卷足按，惟被告等人僅堆放砂石及級配
    以外，並無砍伐樹木之行為，此經證人即台南市政府建設局農林課技士丁○○於
    警訊時供明，足見被告丙○○、甲○○及乙○○僅係因修復海堤工程之需要，臨
    時堆放砂石及級配而已 (堆放使用時間應至上開海堤修復工程完成時），並無永
    久占用該保安林 (排除他人之實力支配）之意，顯與森林法第五十一條第一項、
    第三項「占用保安林」之構成要件有異。況被告施工之經濟部水利處第六河川海
    堤修復工程，係在系爭保安林範圍之旁，被告除在系爭保安林堆放砂石及級配等
    材料，別無其他適當地點可供堆放，雖被告因施工需要，有使用上開保安林堆放
    砂石及級配之必要，惟被告未事先徵得地主即台南市政府同意臨時堆放砂石及級
    配，容有疏失，但被告主觀上無違反森林法「占用」保安林之故意，灼然甚明。
    原審疏未詳察，遽對被告論罪科刑，顯有未洽。被告上訴意旨，指摘原判決不當
    ，為有理由，應由本院將原判決撤銷，改判被告丙○○、甲○○、乙○○無罪，
    以昭平允。
據上論斷，應依刑事訴訟法第三百六十九條第一項前段、第三百六十四條、第三百零
一條第一項前段判決如主文。
本案經檢察官羅清溪到庭執行職務。
中    華    民    國      八十九      年      十二      月      二十一  日
                                  臺灣高等法院臺南分院刑事第五庭
                                      審判長法官  茆    臺    雲
                                            法官  蔡    長    林
                法官  曾    平    杉
右正本證明與原本無異。
如不服本判決，應於判決送達後十日內向本院提出上訴狀，其未敘述理由者並應於提
出上訴狀後十日內向本院補提理由書（應附繕本)。
                                      法院書記官  黃    全    忠
中    華    民    國      八十九      年      十二      月      二十二  日


司法院資訊處製作；財團法人民間司法改革基金會備份。
